【裁判字號】    98,交聲,222
【裁判日期】    980806
【裁判案由】    違反道路交通管理處罰條例聲明異議
【裁判全文】
臺灣苗栗地方法院交通事件裁定         98年度交聲字第222號
原處分機關  交通部公路總局新竹區監理所苗栗監理站
異  議  人
即受處分人  甲○○
上列異議人即受處分人因違反道路交通管理處罰條例案件，對於
交通部公路總局新竹區監理所苗栗監理站民國98年7 月29日所為
之竹監苗字第裁54-F00000000號處分（原舉發案號：苗縣警交字
第F00000000 號），聲明異議，本院裁定如下：
    主  文
原處分撤銷。
甲○○不罰。
    理  由
一、按交通法庭認為聲明異議有理由者，應以裁定將原處分經聲
    明異議部分撤銷，並自為裁定，道路交通案件處理辦法第20
    條前段定有明文。又法院受理交通事件，準用刑事訴訟法之
    規定，道路交通管理處罰條例第89條前段定有明文。又犯罪
    事實應依證據認定之，無證據不得認定其犯罪事實，刑事訴
    訟法第154 條第2 項定有明文。而犯罪事實之認定，應憑證
    據，如未能發現相關證據，或證據不足以證明，自不能以推
    測或擬制之方法，以為裁判基礎；另認定不利於被告之事實
    ，須依積極證據，苟積極證據不足為不利於被告事實之認定
    時，即應為有利於被告之認定，更不必有何有利之證據（最
    高法院40年臺上字第86號、30年上字第816 號判例意旨參照
    ）。是法院於審理行為人違反道路交通管理處罰條例案件，
    當踐行完畢調查證據之程序後，為事實之認定時，如就原處
    分機關所認定之行為人違規事實仍有合理之訴訟上懷疑，而
    無法確信行為人確有該當於道路交通管理處罰條例各該處罰
    條文之構成要件事實時，即應依訴訟上之待證事實「倘有懷
    疑，則從被告之利益作解釋」之證據法則，為有利於受處分
    人之認定。
二、原處分意旨略以：異議人即受處分人甲○○所有車牌號碼SF
    A-519 號輕型機車，於民國98年6 月17日17時48分許行經苗
    栗縣大湖鄉台3 線苗55線口處，為苗栗縣警察局交通警察隊
    員警舉發「不遵守道路交通標線之指示」違規；嗣異議人於
    舉發通知單所載期限內到案申訴，經原處分機關函請原舉發
    單位查覆後，仍認異議人有上開違規行為明確，乃依道路交
    通管理處罰條例第60條第2 項第3 款暨違反道路交通管理事
    件統一裁罰基準及處理細則第41條第4 項規定，於98年7 月
    29日裁處異議人罰鍰新臺幣900 元，原處分並無不法等語。
三、異議意旨略以：車號SFA-519 之車輛已於97年8 月9 日轉給
    劉祥富先生，欲賣給他，但遲至今日未再見到他本人，異議
    人於98年3 月17日到監理站辦理拒不過戶註銷，故本機車於
    98年6 月17日在大湖台3 線苗55線口，非異議人違規，責任
    應屬劉祥富先生，為此向法院聲明異議，請求撤銷原處分等
    語。
四、經查：
（一）按本條例之處罰，受舉發違反道路交通管理事件之受處罰
      人，認為受舉發之違規行為應歸責他人者，應於舉發違反
      道路交通管理事件通知單應到案日期前，檢附相關證據及
      應歸責人相關證明文件，向處罰機關告知應歸責人，處罰
      機關應即另行通知應歸責人到案依法處理，逾期未依規定
      辦理者，仍依本條例各該違反條款規定處罰，道路交通管
      理處罰條例第85條第1 項定有明文。此規定雖將舉證責任
      轉換至受處分人，惟此並非課予受處分人告知義務，如受
      處罰人已舉證說明實際另有可歸責之人，自不得歸責受處
      分人，亦即不得僅以受處分人未告知件應歸責人之相關證
      明文件為由即處罰受處分人。（臺灣高等法院98年交抗字
      第1521號裁定、臺灣高等法院臺中分院98年交抗字第61條
      裁定意旨參照）。
（二）異議人所有車牌號碼SFA-519 號輕型機車，於98年6 月17
      日16時22分許行經苗栗縣大湖鄉台3 線苗55線處，為苗栗
      縣警察局交通警察隊逕行舉發不遵守道路交通標線指示違
      規乙節，固有苗栗縣警察局苗縣警交字第F00000000 號舉
      發違反道路交通管理事件通知單暨採證照片、裁決書、送
      達證書各1 份在卷可稽。然查，異議人已於97年8 月9 日
      將前開機車出售予第三人劉祥富，惟因劉祥富拒不辦理過
      戶，異議人遂於98年3 月17日（即本件違規發生前）向苗
      栗監理站辦妥註銷牌照，是其並未於上揭時、地不遵守道
      路交通標線等情，業據異議人於本件違規應到案日期（即
      98年8 月15日）前之98年7 月21日向交通部公路總局苗栗
      監理站提出交通違規案件陳述書，及於同年7 月29日提出
      聲明異議狀所附機車車輛異動登記書、雙方買賣簽名書等
      資料為證，且經核與苗栗監理站車籍查詢資料上所為「車
      號：SFA-519 號輕型機車、車主甲○○、牌照狀態：拒不
      過戶註銷、狀態變動日：98年3 月17日」之記載相符。另
      衡諸常情，車輛駕駛人為避免造成自己使用車輛之不便利
      ，若果非該車輛確已處分而未能完成過戶行政手續，實不
      可能將自己使用中之車輛註銷，徒增使用之困擾，益見異
      議人應無使用該部車輛，堪認異議人前開所辯，應非虛妄
      ，洵屬可採。
（三）本件既為逕行舉發，依道路交通管理處罰條例第7 條之2
      之規定，係以汽車（含機器腳踏車）所有人為舉發對象，
      而上開車輛已於本件違規行為前即由異議人辦理拒不過戶
      註銷登記，業如前述，是異議人已非該車輛之實際所有人
      ，自無從掌握該車之實際使用狀況，本件違規情節實難歸
      責於異議人。從而，原處分機關自不得以其未能依前揭道
      路交通管理處罰條例第85條第1 項規定提出本件應歸責人
      相關證明文件為由而逕以異議人為處罰對象甚明。
五、綜上所述，異議人既已非前揭自小客車之實際所有人，亦無
    證據證明其係本件違規之駕駛人，自不應受處罰，原處分機
    關未察，認異議人有前述違規行為之歸責事由據以裁罰，自
    有未洽。是本件異議人之異議為有理由，應由本院將原處分
    撤銷，改諭知異議人不罰，以資適法。
六、據上論斷，應依道路交通管理處罰條例第87條第2 項，道路
    交通案件處理辦法第20條前段，裁定如主文。
中    華    民    國    98    年    8     月    6     日
                  交通法庭  法  官  林卉聆
以上正本證明與原本無異。
如不服本裁定應於送達後5 日內向本院提出抗告狀。
                            書記官  楊慧萍
中    華    民    國    98    年    8     月    6     日


司法院資訊處製作；財團法人民間司法改革基金會備份。
